【裁判字號】    98,台上,7443
【裁判日期】    981210
【裁判案由】    違反槍砲彈藥刀械管制條例等罪
【裁判全文】
最高法院刑事判決            九十八年度台上字第七四四三號
上  訴  人  甲○○
                    弄12號（
上列上訴人因違反槍砲彈藥刀械管制條例等罪案件，不服台灣高
等法院高雄分院中華民國九十八年十月十四日第二審判決（九十
八年度上訴字第一二一二、一二一三號，起訴案號：台灣屏東地
方法院檢察署九十八年度偵字第一二七九、二一九一號），提起
上訴，本院判決如下：
    主  文
上訴駁回。
    理  由
一、違反槍砲彈藥刀械管制條例部分：
按刑事訴訟法第三百七十七條規定：上訴於第三審法院，非以判
決違背法令為理由，不得為之。是提起第三審上訴，應以原判決
違背法令為理由，係屬法定要件，如果上訴理由書狀並未依據卷
內訴訟資料，具體指摘原判決不適用何種法則或如何適用不當，
或所指摘原判決違法情事，顯與法律規定得為第三審上訴理由之
違法情形，不相適合時，均應認其上訴為違背法律上之程式，予
以駁回。本件原審經審理結果，認為上訴人甲○○未經許可持有
仿BERETTA廠一九三四型半自動改造手槍及未經許可寄藏仿BERET
TA廠九二FS型半自動改造手槍之犯行罪證明確，因而撤銷第一審
之科刑判決，改判論上訴人以未經許可持有可發射子彈具有殺傷
力之槍枝罪，累犯，處有期徒刑年陸月，併科罰金新台幣（下
同）陸萬元；又未經許可寄藏可發射子彈具有殺傷力之槍枝罪，
累犯，處有期徒刑年壹月，併科罰金陸萬元。並均為罰金易服
勞役之折算標準及相關沒收之宣告。已詳敘調查、取捨證據之結
果及憑以認定犯罪事實之心證理由。並就上訴人所辯各節認非可
採，詳加指駁。從形式上觀察，原判決並無足以影響判決結果之
違法情形存在。上訴意旨略以：(一)、未經許可持有半自動改造手
槍部分：民國九十八年二月九日凌晨一時十五分許，伊被警員盤
查，查獲扣案槍枝及毒品（毒品部分，經原審另案九十八年度上
訴字第一一０四號審結），警員查獲前，伊係將扣案槍枝插於腰
際，並用衣服及隨身背包阻擋遮蔽，非目視可及，與證人即警員
陳仁正所證述，有所不同。況案發當時天色昏暗，當地又為偏僻
巷弄，一般人不可能辨認為何物，何以警員能一眼看穿，令人費
解。當時是伊主動交出毒品及槍枝，符合自首要件，另案毒品部
分法院已如此認定，本件槍枝部分卻為不同之認定，已有違誤。
(二)、未經許可寄藏半自動改造手槍部分：同年三月十六日下午五
時十分，伊因另涉竊盜罪嫌，被警循線盤查，心虛主動告知警員
東西都在車上，警員始查獲本件物品，可見本件槍枝是伊主動供
出，且自願接受裁判，符合自首要件，原審漏未審酌，自有違誤
。又伊僅高職肄業，非如警員具槍枝拆解專業知識。警員蔣顯文
所證該改造槍枝係經伊協助以徒手拆裝，對調槍管，再送鑑定等
情，顯與事實不符，原判決認事用法已有違誤云云。惟查：(一)、
採證認事，乃事實審法院之職權，其對證據證明力之判斷，如未
違背經驗法則或論理法則，復已敘述其憑以判斷之心證理由，即
不能任意指為違法。原判決關於上訴人未經許可寄藏半自動改造
手槍部分，業已依憑證人即承辦警員蔣顯文於第一審及原審審理
中到庭結證：九十八年三月十六日，警方查扣上訴人持有之改造
手槍（含彈匣一個）及槍管各一支；內含阻鐵之改造手槍，是從
上訴人車子座位下面發現，已車通之槍管，是在後面行李廂的手
提袋裡發現；伊在派出所，經上訴人協助後以徒手拆裝、對調上
開槍管，再以換裝槍管後之槍枝送鑑定等語明確。即上訴人於警
詢及第一審亦承認，綽號「鯊魚」之人係同時交付上開改造手槍
及槍管。則上開已貫通之槍管本係供該改造手槍所用，得以隨時
換裝，自為上訴人所明知；且上訴人寄藏期間，上開槍枝與槍管
均放在一起，亦為上訴人自承，自係處於隨時可組成具殺傷力槍
枝之狀態等情。並參酌該換裝槍管後之槍枝，經鑑定結果：認係
改造手槍，由仿BERETTA 廠九二FS型半自動手槍製造之槍枝，車
通金屬槍管內阻鐵而成，擊發功能正常，可供擊發適用子彈使用
，認具殺傷力，有內政部警政署刑事警察局鑑驗書在卷可憑等相
關證據資料，本於調查所得心證，綜合研判，敘明其認定上訴人
有本件未經許可寄藏半自動改造手槍犯行之依據。對於上訴人所
辯：綽號「鯊魚」者交付槍枝及槍管後，伊均未曾換裝槍管，亦
不懂換裝，自不能以警員自行換裝槍管後之狀態鑑定殺傷力，故
伊為綽號「鯊魚」者保管車通阻鐵之槍管部分，祇構成非法寄藏
槍砲之主要零件罪云云，認係事後卸責之詞，並非可採，於理由
內依憑調查所得之證據，詳加指駁。並說明：槍枝原得自由拆卸
或組裝，零件組裝後仍為完整槍枝，此係持有或寄藏改造手槍之
方式有所不同而已；故持有或寄藏處於得以隨時組成可發射子彈
具殺傷力狀態之槍枝零件，僅係持有或寄藏同一槍枝之方式有所
不同，在法律上仍應評價為持有或寄藏可發射子彈具殺傷力之槍
枝等論據。核與採證法則並無違背，不得任意指摘，而資為合法
之第三審上訴理由。(二)、刑法第六十二條所謂「自首」，係指犯
罪行為人在其犯罪未發覺前，自動向該管公務員承認，而接受裁
判者而言。原判決關於上訴人持有及寄藏改造上揭手槍之犯行，
是否符合自首要件一節，業於理由三之(四)說明：就上揭未經許可
持有半自動改造手槍部分，據承辦警員陳仁正於原審證稱：同年
二月九日凌晨一時十五分許，警方見上訴人所駕汽車懸掛他車車
牌而予以盤查，於盤查時，警方即見上訴人將上開槍枝插於腰間
褲袋而查獲等情屬實。上訴人持有上開槍枝之犯行，既已經警方
發覺，並非對於未發覺之犯罪主動供承自己犯行，即無自首規定
之適用。而未經許可寄藏半自動改造手槍部分，上訴人於同年三
月十六日下午五時十分許因另涉竊盜罪嫌（即原判決之竊盜案件
），經警方循線盤查，上訴人僅自行交出藏放於汽車前乘客座下
之上開內含阻鐵之改造手槍，並未告知另藏有槍管，再經警於該
車後行李廂行李袋中發現上開已車通阻鐵之金屬槍管等情，已經
證人即查獲警員蔣顯文於原審到庭證述在卷。再者，上訴人於警
詢時係辯稱：「『鯊魚』告訴我槍枝好像不能擊發」、「我不知
道換一支槍管後，該槍枝是否會具有殺傷力」等語，顯見上訴人
僅係主動交出上開內含阻鐵之改造手槍，並未告知警方另有可供
換裝之已車通槍管；且於警詢時否認犯罪，實無陳述其犯罪之事
實，而願接受裁判之意，亦與自首之要件不符。上訴人辯稱其係
自首，尚非可取等旨甚詳（見原判決第十、十一頁）。所為論述
於法並無不合。本件情形與原審法院九十八年度上訴字第一一０
四號判決認定：上訴人於偵查機關未發覺其施用毒品之前，主動
坦承犯行，而願接受裁判，經其同意搜索其皮包及採尿，與刑法
第六十二條規定自首之條件相符等情，顯有不同，自難加以援引
。上訴意旨重為此一爭執，核非依據卷內訴訟資料執為指摘之適
法第三審上訴理由。其此部分上訴違背法律上之程式，應予駁回
。
二、竊盜部分：
按刑事訴訟法第三百七十六條所列各罪之案件，經第二審判決者
，不得上訴於第三審法院，法有明文。本件上訴人被訴加重竊盜
罪部分，原審係依刑法第三百二十一條第一項第三款論處罪刑，
核屬刑事訴訟法第三百七十六條第二款之案件。依首開說明，既
經第二審判決，自不得上訴於第三審法院，上訴人竟復提起上訴
，顯為法所不許，此部分應併予駁回。
據上論結，應依刑事訴訟法第三百九十五條前段，判決如主文。
中    華    民    國  九十八  年   十二   月    十    日
                      最高法院刑事第九庭
                          審判長法官  邵  燕  玲
                                法官  李  伯  道
                                法官  孫  增  同
                                法官  李  英  勇
                                法官  施  俊  堯
      本件正本證明與原本無異
                                      書  記  官
中    華    民    國  九十八  年   十二   月   十六   日
                                                      ｍ


司法院資訊處製作；財團法人民間司法改革基金會備份。
